【裁判字號】    99,上易,78
【裁判日期】    990722
【裁判案由】    恐嚇
【裁判全文】
臺灣高等法院花蓮分院刑事判決        99年度上易字第78號
上  訴  人  臺灣花蓮地方法院檢察署檢察官
被      告  丙○○  33歲  .
上列上訴人因恐嚇案件，不服臺灣花蓮地方法院99年度易字第62
號中華民國99年4月30日第一審判決（起訴案號：臺灣花蓮地方
法院檢察署99年度偵字第486號），提起上訴，本院判決如下：
    主  文
上訴駁回。
     理  由
一、公訴意旨略以：被告前曾向告訴人乙○○借錢未果，又懷疑
    遭告訴人於背後批評，心生怨恨，於民國98年11月21日15時
    許，駕車經過花蓮縣鳳林鎮○○路198號張睿紳住處，見告
    訴人在該處，竟持木製球棒進入上址後，以該球棒重擊告訴
    人之頭部及背部等處，致告訴人受有前額頭皮撕裂傷（傷害
    部分未據上訴，已經確定）。被告嗣於上開時、地，基於恐
    嚇危害安全之犯意，以「要給你死、下一次要再對你動手」
    等加害身體、生命之事恐嚇告訴人，使告訴人心生畏懼，致
    生危害於其安全，因認被告另犯刑法第305條之恐嚇危害安
    全罪嫌云云。
二、按犯罪事實應依證據認定之，無證據不得認定犯罪事實；不
    能證明被告犯罪者，應諭知無罪之判決，刑事訴訟法第154
    條第2項及第301條第1項分別定有明文。次按事實之認定，
    應憑證據，如未能發現相當證據，或證據不足以證明，自不
    能以推測或擬制之方法，以為裁判基礎；又認定不利於被告
    之事實，須依積極證據，苟積極證據不足為不利於被告事實
    之認定時，即應為有利於被告之認定，更不必有何有利之證
    據；認定犯罪事實所憑之證據，雖不以直接證據為限，間接
    證據亦包括在內，然而無論直接或間接證據，其為訴訟上之
    證明，須於通常一般之人均不致有所懷疑，而得確信其為真
    實之程度者，始得據為有罪之認定，倘其證明尚未達到此一
    程度，而有合理之懷疑存在時，致使無從形成有罪之確信，
    在刑事訴訟「無罪推定」、「罪疑唯輕」原則下，依據「罪
    證有疑，利於被告」之證據法則，即不得遽為不利被告之有
    罪認定，最高法院分別著有40年台上字第86號、30年度上字
    第816號、75年台上字第4986號判例可資參照。
三、訊據被告否認恐嚇犯行，辯稱：伊打告訴人乙○○時，有說
    一些氣話，但沒有說以後要再對告訴動手一次，且伊在打完
    告訴人後雖有回來再說些話，但係針對證人張睿紳，因為證
    人係伊表哥卻很幫告訴人，並不是對告訴人講的話等語。公
    訴人以被告涉犯上揭恐嚇危害安全罪嫌，無非以告訴人即證
    人乙○○於警詢中之指訴為其論據。惟按被告以外之人於審
    判外之言詞或書面陳述，除法律有規定者外，不得作為證據
    ；被告以外之人於檢察事務官、司法警察官或司法警察調查
    中所為之陳述，與審判中不符時，其先前之陳述具有較可信
    之特別情況，且為證明犯罪事實存否所必要者，得為證據，
    刑事訴訟法第159條第1項、第159條之2定有明文。經查，告
    訴人乙○○固於警詢時指訴：「丙○○手持木製棒球棒衝進
    一直打我還稱要我死，打完跑掉後又返回對我說下一次還要
    對我動手」（見警卷第2頁），惟其於本院審判中並不確定
    被告有無對其言語恫稱"下一次還要對伊動手"，據其陳稱：
    「被告打了我之後，我頭流血流很多，身體也受傷，整個人
    也呈現昏迷狀態，當時的情形有點模糊，所以他有沒有說那
    句話，我真的沒有什麼印象。」，而由告訴人自陳事發當時
    遭被告以球棒毆打頭部，神智昏迷之狀態，其對於被告是否
    曾出言表示「要給你死」、「下一次要再對你動手」等語均
    無從確認，其係事後由在場之證人張睿紳轉述被告於動手打
    伊時口中一再嚷著「要給你死」之語（見本院卷第26頁正反
    面），是告訴人於本院已否認其於警詢指訴之真實性。另證
    人張睿紳於原審亦結稱：「丙○○當時可能失去理智，說一
    些不好聽的話，說『我沒有說的話你說我有講，我修理你剛
    好而已（台語）』、「被告打乙○○的過程中有說類似『我
    要給你死』這樣的氣話」「（起訴書所載『要給你死，下一
    次要再對你動手』，被告是否有如此說？）我只聽到『要給
    你死這句』，沒有聽到後面那句，因我有段時間出去外面求
    救」（見原審卷第28、29頁）等語，足見告訴人於警詢時關
    於被告以言語恫稱"下一次要再對你動手"之陳述並不具有特
    別可信之情況，自無作為被告恐嚇犯罪之證據。
四、再由證人張睿紳上開證述，雖證明被告於毆打告訴人之時有
    以言詞威脅「我沒有說的話你說我有講，我修理你剛好而已
    」、「要給你死」等語，然此係屬行為人施以實害行為之同
    時一併以言語告知，而為現實之侵害，並非以使告訴人心生
    畏怖為目的，而通知將加惡害於告訴人，並未該當恐嚇危害
    安全罪之犯罪要件。檢察官上訴理由雖謂：證人張睿紳有段
    時間出去求救，而未全程見聞被告毆打及恐嚇告訴人之經過
    ，是未聽聞被告是否曾對告訴人表示「下一次要再對你動手
    」，故不應為被告有利之認定；然依上開說明，告訴人亦因
    案發當時呈現昏迷狀態，對被告是否曾表示「下一次要再對
    你動手」等語全無印象，是檢察官起訴被告恐嚇告訴人，僅
    憑告訴人於警詢中不具有可信之陳述，顯然欠缺事證，亦屬
    不能證明，應為無罪諭知。
五、綜上所述，公訴人所舉之事證，不足以證明被告有其所指之
    恐嚇危害安全犯行，此外，復查無其他積極證據足以證明被
    告有何上揭之行為，揆諸前揭說明，自應為無罪諭知，原審
    就此部分事實為被告無罪諭知，核無不當。檢察官上訴，為
    無理由，應予駁回。
據上論結，應依刑事訴訟法第368條，判決如主文。
本案經檢察官甲○○到庭執行職務。
中    華    民    國    99    年    7     月    22    日
                    刑事庭審判長法  官  謝志揚
                                法  官  賴淳良
                                法  官  劉雪惠
以上正本證明與原本無異。
本件不得上訴。
中    華    民    國    99    年    7     月    22    日
                                書記官  李德霞

司法院資訊處製作；財團法人民間司法改革基金會備份。
